臺灣屏東地方法院民事判決　九十三年度訴字第二三五號
　　原　　　告　丙○○
　　訴訟代理人　楊焜義律師
　　被　　　告　中國農民銀行股份有限公司
　　法定代理人　乙○○
　　訴訟代理人　甲○○
右當事人間債務人異議之訴事件，本院判決如左：
    主      文
原告之訴駁回。
訴訟費用由原告負擔。
    事實及理由
一、原告起訴主張：其與被告間並無債權債務關係，詎被告竟以請求清償債務為由，
    向本院聲請以八十八年促字第一二六四六號對原告核發支付命令，因原告不諳法
    律程序，未於法定期間內提出異議，致前揭支付命令因而確定，今被告雖持該確
    定之支付命令聲請本院以九十二年度執字第一八六八九號強制執行在案，惟原告
    對其既未負有債務，僅係擔保物之所有權人，被告自不得聲請本院查封擔保物以
    外原告所有之其他房地，爰依強制執行法第十四條第一項之規定提起先位之訴。
    並聲明：本院民國九十二年度執字第一八六八九號原告與被告間清償債務強制執
    行事件之強制執行程序應予撤銷。又被告聲請本院將原告所有房地查封拍賣，並
    將拍賣所得之價金新臺幣（下同）一百七十二萬六千元分配予被告，以清償訴外
    人綠森林興業股份有限公司（下稱綠森林公司）對於被告之債務，原告因而受有
    損害，原告所受前開損害，顯然是因被告聲請查封拍賣之侵權行為所致，且被告
    無法律上原因受有不當利益，爰依民法侵權行為、不當得利之規定提起備位之訴
    。聲明：被告應給付原告一百七十二萬六千元，及自被告取得拍定價金之翌日起
    至清償日止，按週年利率百分之五計算之利息。
二、被告則以：本件強制執行事件之執行名義為本院八十八年促字第一二六四六號、
    九十年促字第三三二號確定之支付命令（前者係對原告部分，後者為訴外人綠森
    林公司、葉長村），而確定之支付命令與確定判決有同一之效力，原告主張之事
    實皆為支付命令確定前之事實，與債務人異議之訴之要件不合，又被告既為債務
    人，原告依法查封拍賣債務人之財產並無不當得利或侵權行為等語置辯。並聲明
    ：駁回原告之訴。
三、兩造不爭執之事實：
（一）被告於八十七年間以原告與訴外人綠森林公司及葉長村共同積欠被告一千萬元
      債務未清償為由，向本院聲請對原告、訴外人綠森林公司及葉長村核發支付命
      令，請求原告及訴外人綠森林公司、葉長村連帶給付被告本金一千萬元及利息
      、違約金，原告收受本院八十八年促字第一二六四六號支付命令後並未於二十
      日內提出異議，致前揭支付命令於八十八年八月二十三日確定。
（二）原告對於本院八十八年促字第一二六四六號支付命令卷內原告提出之借據上原
      告簽名之真正並不爭執。
四、按執行名義成立後，如有消滅或妨礙債權人請求之事由發生，債務人得於強制執
    行程序終結前，向執行法院對債權人提起異議之訴。如以裁判為執行名義時，其
    為異議原因之事實發生在前訴訟言詞辯論終結後者，亦得主張之。強制執行法第
    十四條第一項定有明文。次按債務人對於支付命令未於法定期間提出異議者，支
    付命令與確定判決有同一之效力。民事訴訟法第五百二十一條亦有明文。準此，
    未經債務人合法異議之確定支付命令既與確定判決有同一之效力，則於以確定支
    付命令為執行名義進行強制執行程序時，債務人僅能以強制執行法第十四條第一
    項規定之事由（即於執行名義成立後，有消滅或妨礙債權人請求之事由發生）為
    由，提起債務人異議之訴，尚不得以同條第二項規定，執行名義成立前所發生之
    事由作為提起異議之訴之理由。查被告以本院八十八年促字第一二六四六號及九
    十年促字第三三二號確定之支付命令為執行名義，對原告之財產聲請以本院九十
　　二年度執字第一八六八九號強制執行，查封拍賣原告所有之房地，業於九十三年
　　三月三日拍定，並訂於九十三年七月一日分配價金，業據本院調閱前揭執行卷閱
　　明屬實，則原告主張與被告間並無債權債務關係之此一事實，應屬於執行名義成
　　立「前」有債權不成立之事由發生，惟本院九十二年度執字第一八六八九號強制
　　執行事件，係以確定之支付命令作為執行名義，已如前述，揆諸前述，原告主張
　　既非為執行名義成立「後」之事由與強制執行法第十四條第一項法定要件尚有未
　　合，又原告既為確定之支付命令所載之債務人，則依法其所有財產均得為強制執
　　行之標的甚明，從而，原告以其並未積欠被告任何債務，且被告不得對其財產聲
　　請強制執行為由，提起本件債務人異議之訴，請求撤銷本院九十二年度執字第一
　　八六八九號強制執行事件之執行程序，並無理由，其先位之訴應予駁回。
五、按因故意或過失，不法侵害他人之權利者，負損害賠償責任，民法第一百八十四
    條第一項定有明文。則侵權行為係以「不法侵害」他人權利者為其構成要件之一
    ，本件依原告所訴之事實：被告係訴外人綠森林公司之債權人，系爭房地業經拍
    賣所得之價金一百七十二萬六千元，係供清償綠森林公司對於被告之債務而分配
    予被告。由此可知：被告聲請本院查封拍賣系爭房地，乃居於債權人之地位，依
    法聲請就債務人所有之財產為執行。被告就此分得之價金，乃拍賣債務人財產所
    得之價金。被告前開查封、拍賣及分配受償之行為，應係為自己債權受償循強制
    執行法而行使權利，被告前開行為並無不法可言，即並不該當於「不法侵害」此
    一構成要件。次按無法律上之原因而受利益，致他人受損害者，應返還其利益。
    ，民法第一百七十九條定有明文。觀之該條文規定，依不當得利之法則請求返還
    不當得利，必以無法律上原因受利益，致他人受損害為要件，是倘若所受之利益
    係基於法律上之原因，即無不當得利可言。如前述，被告聲請之強制執行程序，
    係為自己債權受償行使權利，所受分配之價金，有其法律上之原因，即無不當得
    利可言。從而，原告依侵權行為、不當得利之規定提起備位之訴請求被告損害賠
    償，於法律上即屬無據，其後位之訴亦應予駁回。
六、結論：原告之訴為無理由，依民事訴訟法第七十八條判決如主文。
中　　　華　　　民　　　國　　九十三　　年　　　六　　　月　　三十　　日
                                    臺灣屏東地方法院民事第一庭
~B法　　　官　羅心芳
右為正本係照原本作成。
如不服本判決，應於送達後廿日內，向本院提出上訴狀。
~B法院書記官　粘嫦珠
中　　　華　　　民　　　國　　九十三　　年　　　六　　　月　　三十　　日
